【裁判字號】    92,交聲,77
【裁判日期】    920611
【裁判案由】    違反道路交通管理處罰條例聲明異議
【裁判全文】
臺灣桃園地方法院交通事件裁定                      九十二年度交聲字第七七號
    原處分機關  交通部公路總局新竹區監理所桃園監理站
    異  議  人  甲○○
右列受處分人因違反道路交通管理處罰條例案件，對於原處分機關交通部公路總局新
竹區監理所桃園監理站九十一年十月三十一日所為之處分（原處分案號：桃監裁五字
第駕裁五二—ＺＦ0000000號），聲明異議，本院裁定如左：
    主  文
異議駁回。
    理  由
一、原舉發及處分意旨略以：受處分人甲○○駕駛Ｒ二—一七００號自小客車，於民
    國九十年八月十四日中午十二時九分許，行經國道三號高速公路北向四十四公里
    處時，明知該處限速為每小時九十公里，竟仍以時速一百零三公里之速度，超速
    行駛；而經原舉發機關國道公路警察局第六警察隊逕行舉發。原處分機關因依道
    路交通管理處罰條例第三十三條第一項規定，裁處受處分人「一、罰鍰新台幣六
    千元正，並依第六十三條第一項計違規點數一點；罰鍰部分限於九十一年十一月
    三十日前繳納。二、逾期未繳納者，（一）自九十一年十二月一日起，易處吊扣
    駕駛執照三個月，並限於九十一年十二月十五日前繳送執行。（二）九十一年十
    二月十五日前未繳送駕駛執照者，自九十一年十二月十六日起易處吊銷，並逕行
    註銷駕駛執照。（三）駕駛執照經註銷後，自九十一年十二月十六日起一年內不
    得重新考取駕駛執照」。
二、異議意旨略以：異議人即受處分人甲○○從不知有上開違規裁罰未結案，此係因
    異議人之住、居所，早於九十一年五月八日，即已由「桃園縣桃園市○○里○鄰
    ○○○○街三十四號五樓」遷至「桃園縣楊梅鎮○○里○○○鄰○○○路二八二
    巷四十五號」，而原舉發及原處分機關不查，將上開舉發異議人違規之通知單、
    裁決書均按舊址投郵，以致異議人未曾收受上開通知單、裁決書，而未繳納罰鍰
    ，致遭吊銷駕駛執照之故。異議人係在九十二年二月十八日，駕駛上開Ｒ二—一
    七００號自小客車，行經台北市○○○路時，經警員以該自小客車未按時驗車，
    牌照已經吊銷為由，予以攔停；異議人乃於翌日（二月十九日）至桃園監理站申
    請新牌照，方獲知異議人尚有多筆交通罰鍰未繳；進一步於二月二十日至桃園監
    理站申請補發駕駛執照時，始經承辦人員告知異議人之駕駛執照已因欠繳罰鍰，
    而遭吊銷。是以，上開文件既未由異議人收受，而承辦人員提示予異議人上開裁
    決之郵局掛號回執簽收人林天佑，亦非異議人之同居人或受僱人，是本件舉發通
    知及裁決書之送達均不合法，為此聲請撤銷原處分，另為適法處分云云。
三、按受處分人不服道路交通管理處罰條例第八條主管機關所為之處罰，得於接到裁
    決書之翌日起二十日內，向管轄地方法院聲明異議，道路交通管理處罰條例第八
    十七條第一項定有明文；次按交通法庭認聲明異議不合法律上之程式或其異議權
    已喪失者，應以裁定駁回之，道路交通案件處理辦法第十八條前段亦有明文。經
    查：
（一）異議人甲○○於九十年八月十四日中午十二時九分許，駕駛Ｒ二—一七００號
      自小客車，行經國道三號高速公路北向四十四公里處時，因以時速一百零三公
      里之速度疾駛，超出該處限速每小時九十公里達十三公里之多，而為警照相逕
      行舉發，嗣經原處分機關交通部公路總局新竹區監理所桃園監理站於九十一年
      十月三十一日以桃監裁五字第駕裁五二─ＺＦ0000000號裁決書裁處，
      內容略謂：「一、罰鍰新台幣六千元正，並依第六十三條第一項計違規點數一
      點；罰鍰部分限於九十一年十一月三十日前繳納。二、逾期未繳納者，（一）
      自九十一年十二月一日起，易處吊扣駕駛執照三個月，並限於九十一年十二月
      十五日前繳送執行。（二）九十一年十二月十五日前未繳送駕駛執照者，自九
      十一年十二月十六日起易處吊銷，並逕行註銷駕駛執照。（三）駕駛執照經註
      銷後，自九十一年十二月十六日起一年內不得重新考取駕駛執照」，並於九十
      一年十一月四日，以掛號郵寄裁決書至「桃園縣桃園市○○里○鄰○○○○街
      三十四號五樓」，由該處大樓警衛林天佑收受。上開事實，除經證人林天佑到
      庭證述屬實外，並有上開舉發違反道路交通管理事件通知單、裁決書、掛號郵
      件收件回執影本等件在卷可稽。再者，證人林天佑到庭證稱：本件是伊簽收的
      ，後來交給甲○○的前妻游淑穎了等語（本院九十二年四月十一日筆錄），並
      提出大樓包裹郵件收受登記本一紙為證，其上確有游淑穎於九十一年十一月四
      日收受該裁決書之記載無誤。本院再依此傳訊證人游淑穎結果，游淑穎則證稱
      ：離婚後甲○○住在楊梅地區，寄到桃園縣桃園市○○里○鄰○○○○街三十
      四號五樓的信件，由伊代收，寄給甲○○的罰單很多，伊均有轉交給甲○○；
      因小孩跟甲○○住在一起，伊每個禮拜去探望小孩一、二次，並於探望小孩時
      ，將代收之文件交予甲○○；伊去看小孩的時間不固定，有時候一個禮拜看二
      、三次，有時候一個月看一次等語（本院九十二年六月三日筆錄）。是游淑穎
      將本件裁決書交給異議人之確實時間，雖無法具體認定，然依游淑穎所述，足
      可肯認游淑穎在九十一年十一月四日收受該裁決書後，至遲亦已於收受當日之
      一個月即九十一年十二月四日前，已趁其至異議人住處探望子女之便，將所收
      受之裁決書交付予異議人。
（二）異議人雖辯稱：因為伊的戶籍已於九十一年五月八日，由「桃園縣桃園市○○
      里○鄰○○○○街三十四號五樓」遷至「桃園市○○鎮○○里○○○鄰○○○
      路二八二巷四十五號」，所以伊沒有收到本件舉發通知單、裁決書云云，並提
      出其戶籍謄本為證，然異議人所辯：伊未收受裁決書部分，與前開事證不符，
      且游淑穎與本件交通異議間顯無利害關係，衡情亦以其所述較為中肯。又游淑
      穎所述：寄給甲○○的罰單（即舉發違規通知單）很多，因為信封是透明的，
      所以看得出來是罰單等語，核與異議人所辯：伊有多筆罰鍰，均因罰單未依法
      寄至異議人住所，所以均未繳云云（見異議人九十二年二月二十一日異議狀）
      ，就異議人確實領有為數甚多之舉發通知單一節，二者相符，並足見游淑穎所
      述並非無的放矢。況異議人自遷居時起，迄收受本件舉發通知單為止，前後約
      有半年之久，此間異議人既曾經游淑穎多次交付舉發通知單，理應知悉監理機
      關所留存者，仍係異議人遷居前之舊址，乃其何以仍未向監理機關辦理更正？
      無非為貪圖小利，自認如此可以其未收受舉發通知單為由，規避交通罰鍰之處
      罰而已。是綜合上情，仍應認游淑穎之指述，較為可取；異議人所辯：伊未收
      受裁決書云云，並不可信。次按，代收送達雖不合法，然於代收人將所收受之
      文書轉交本人時起，仍應視為合法送達，此有最高法院十九年抗字第四六號判
      例、九十一年度台抗字第二九六號判決可供參照，而查，本件裁決書至遲亦已
      於九十一年十二月四日前，由游淑穎轉交予異議人一節，此如前述，依上說明
      ，仍屬合法送達，僅異議人異議期間之計算，應自其實際收受裁決書之翌日起
      算而已。故異議人所辯：因伊遷居，本件送達不合法云云，亦難採取。
（三）縱以最有利於異議人之方式計算，亦應認異議人已於九十一年十二月四日，自
      游淑穎處收受本件裁決書，此如前述。從而，本件異議人之異議期間，應自其
      收受裁決書當日之翌日，即九十一年十二月五日起計算二十日，而至九十一年
      十二月二十四日期滿。乃異議人竟遲至九十二年二月二十一日，始具狀向本院
      聲明異議，此有其異議狀及其上收狀戳可按，顯已逾上開聲明期間，而屬不可
      補正。是本件聲明異議即屬不合法，爰裁定如主文。
四、異議人依法更改住址，未報請變更登記，是否應依道路交通管理處罰條例第二十
    五條第一款規定處罰？此部分非本院所得審理，應由原處分機關本於其職權另為
    妥適認定，併予敘明。
據上論斷，應依道路交通案件處理辦法第十八條前段，裁定如主文。
中        華        民        國    九十二    年    六    月    十一    日
                                  臺灣桃園地方法院交通法庭
                                      法  官   陳彥宏
右正本證明與原本無異。
如不服本裁定，應於送達後五日內，向本院提出抗告狀。
                                      書記官   黃泰能
中        華        民        國    九十二    年    六    月    十一    日


司法院資訊處製作；財團法人民間司法改革基金會備份。
